最高法院刑事判決                              八十八年度台上字第六八四二號
    上  訴  人  甲○○
右上訴人因遺棄案件，不服臺灣高等法院臺中分院，中華民國八十六年十一月五日第
二審判決（八十六年度上訴字第二一六九號，起訴案號：臺灣臺中地方法院檢察署八
十六年度偵字第三九九二號），提起上訴，本院判決如左：
    主  文
上訴駁回。
    理  由
按刑事訴訟法第三百七十七條規定，上訴於第三審法院，非以判決違背法令為理由，
不得為之。是提起第三審上訴，應以原判決違背法令為理由，係屬法定要件。如果上
訴理由狀並未依據卷內訴訟資料，具體指摘原判決不適用何種法則或如何適用不當，
或所指摘原判決違法情事，顯與法律規定得為第三審上訴理由之違法情形，不相適合
時，均應認其上訴為違背法律上之程式，予以駁回。本件原判決撤銷第一審法院關於
遺棄部分之不當科刑判決，改判仍論處上訴人甲○○對於無自救力之人依法令應保護
而不為其生存所必要之保護罪刑（處有期徒刑八月）。上訴意旨略以：原審僅空載審
酌上訴人之品行，實則未就上訴人之品行予以審酌而為量刑輕重依據，難謂已合於刑
事訴訟法第三百十條第三款、第三百六十四條及刑法第五十七條之規定，有判決不備
理由之違法。再者上訴人於案發後已與被害人陳秀婷達成和解，可見上訴人犯後態度
良好，確有悛悔之意，被害人亦原諒上訴人，原判決量刑未慮及此，亦屬理由不備。
又上訴人事業不順，心緒煩鬱，借酒舒緩，誤闖大禍，事後深覺懊悔，案發未久又因
工作致左踝骨骨折，於八十五年十月二十四日至同年月二十八日住院治療，近日始漸
癒合，預定於八十六年十一月二日再行住院拔除螺絲等內固定物，而上訴人之妻係一
單純家庭主婦，育有子、女四人，最幼者甫於八十六年九月三十日出生，全家祇靠上
訴人一人扶養，原審將第一審併諭知緩刑之判決撤銷，未予上訴人緩刑之宣告，全然
未考量刑法七十四條規定，實有未洽，請鈞院將全案發回更審或併為緩刑之宣告云云
。
惟查，原判決依憑上訴人坦承駕車因過失發生車禍致陳秀婷受傷後，即自行返家，未
予救護之供述、告訴人陳清岳、證人即台中市四分局警員胡哲榮之指述、卷附之道路
交通事故調查報告表二紙、台中榮民總醫院診斷証明書一紙等證據資料，認定上訴人
有其事實欄所載之遺棄犯行，已詳敘其調查證據之結果及取捨證據認定之理由。並就
上訴人辯稱肇事返家後即委請綽號「阿土」者報警，伊並無遺棄陳秀婷之故意等語，
認非可採，予以指駁，另說明上訴人在陳秀婷已無自救力時，應即依道路交通管理處
罰條例第六十二條第二項規定，採取救護或其他必要措施。就形式上觀察，原判決並
違背法令之情形。再者原判決理由內已敘明：「審酌（漏載）被告之品行，犯罪之手
段暨犯後態度等一切情狀」，而在法定刑範圍內科處上訴人有期徒刑八月，復說明上
訴人事後已賠償被害人陳秀婷新臺幣（下同）三十餘萬元，顯無量刑未審酌刑法第五
十七條規定及上訴人已與被害人陳秀婷達成和解之事。又是否宣告緩刑，本屬法院有
權斟酌決定之事項，如未宣告緩刑，原不生不適用法則之違法。況且原判決撤銷第一
審併諭知上訴人緩刑之判決，改判未併為緩刑之宣告，已於理由內說明：「被告明知
飲酒後不得開車，置路人安危於不顧，貿然上路，於肇事後下車查看，得悉被害人已
陷於無自救能力狀態，既不救治亦不電請一一九救人，反駕車逃逸，不顧他人死活，
若非路人報警或成漏網之魚，且被害人為正值雙十年華之在學學生，車禍後雖倖免一
死，但癒後記憶力減退，雙腳長短不一，右大腿鋼釘尚待手術取出，無法下蹲，並據
告訴代理人供明在卷，被告一時之過錯，竟由他人承受長期之痛苦，雖事後已賠償被
害人三十餘萬元，惟被告事先逃逸，事後些許賠償即可免牢獄，無非鼓勵僥倖」，自
無未考慮刑法第七十四條規定之情形。上訴意旨置原判決理由已詳為說明之事項於不
顧，徒憑己見，漫指原判決理由不備及不適用法則，自非適法之第三審上訴理由，其
上訴違背法律上之程式，應予駁回。又本院既從程序上為上訴駁回之判決，上訴人所
請併為緩刑宣告，無從斟酌，附此敘明。
據上論結，應依刑事訴訟法第三百九十五條前段，判決如主文。
中      華      民      國    八十八    年     十一     月    二十六    日
                              最高法院刑事第一庭
                                  審判長法官  施  文  仁
                                        法官  張  淳  淙
                                        法官  林  永  茂
                                        法官  蕭  仰  歸
                                        法官  蔡  清  遊
      右正本證明與原本無異
                                              書  記  官
中      華      民      國    八十八    年     十二     月      三      日
